【裁判字號】    98,訴,2489
【裁判日期】    990224
【裁判案由】    營利事業所得稅
【裁判全文】
臺北高等行政法院裁定
                                      98年度訴字第2489號
原      告  福而富實業股份有限公司
代  表  人  甲○○
被      告  財政部臺灣省北區國稅局
代  表  人  乙○○（局長）住同上
訴訟代理人  丙○○
            丁○○
上列當事人間營利事業所得稅事件，原告不服財政部中華民國98
年10月6 日台財訴字第09800364220 號（案號：第00000000號）
訴願決定，提起行政訴訟，本院裁定如下：
    主  文
原告之訴駁回。
訴訟費用由原告負擔。
    理  由
一、按訴訟標的為確定判決或和解之效力所及者，行政法院應以
    裁定駁回之，行政訴訟法第107 條第1 項第9 款定有明文。
二、本件原告提起課予義務之訴，聲明求為判決撤銷被告所為之
    否准處分，並命被告做成「重核原告公司87年度所得額及應
    納稅額，而將溢繳稅款加計利息退還原告公司」之行政處分
    。而其陳述意旨略謂：
  (一)被告核定原告87年度營利事業所得稅錯誤，致原告溢繳稅款
    1,441,209 元。雖經原告一再請求依行政程序法第128 條第
    1 項第2 款規定變更原處分，但皆止於程序駁回，僅具形式
    上之確定力，但迄未就實體上注意查核，違反財政部47年台
    財參發第8326號令：「行政院(47)訴字第4618號令發監察院
    糾正政府機關辦理人民訴願案件，尚多違法失當，未能發揮
    行政救濟精神……，三、為確切保護人民權益，對於僅具形
    式上確定力之行政處分，原處分及其上級官署，自仍應就實
    體上注意查核，如確有不當，致損害人民權利或利益者，即
    應依職權撤銷變更，……。」
  (二)被告90年查帳核定原告87年度營所稅結算申報時，將87至90
    年度分期保險理賠收入全部依營利事業所得稅查核準則（以
    下稱查核準則）第27條但書以過期帳核定為35,235,653元。
    但明知原告火災損失40,603,395元，未依查核準則第64條但
    書以過期帳認列火災損失，致87年度核定應補徵稅額1,962,
    931 元，嗣由88年及89年度應退稅額扣抵1,441,209 元，被
    告實體上即有不適用法規或適用不當之違誤。
  (三)原告於法定救濟期間經過後（即確定後），三個月內一再依
    行政程序法第128 條之規定，於94年7 月14日由原告之陳姓
    股東與訴訟代理人劉維平赴被告所屬中壢稽徵所申請閱卷，
    始知被告明知原告火災損失40,603,395元，卻未依查核準則
    第64條但書規定以過期帳相對認列火災損失40,603,395元，
    顯然有違平等原則，依據行政程序法第36條及稅捐稽徵法第
    12-1條之規定，亦不符比例原則及實質課稅原則。上開閱卷
    得知原查帳報告調查員已簽報明知原告火災損失出險40,603
    ,395元證據，為法定行政救濟經過（確定）後，發現之新證
    據，依行政程序法第128 條第2 項規定於3 個月內申請重開
    行政程序，於法有據等情。並聲明求為判決撤銷訴願決定及
    原處分。
三、經查：
  (一)原告民國（下同）87年度營利事業所得稅結算申報，列報其
    他收入（火災損失保險理賠）新臺幣（下同）19,123,373元
    及災害損失15,637,280元，被告所屬中壢稽徵所分別核定35
    ,235,653元及23,906,143元。原告不服，申請復查遭駁回，
    並經原告提起行政救濟，而於94年3 月24日確定（本院92年
    度訴字第3942號及最高行政法院94年度裁字479 號裁定參照
    ）。
  (二)原告復於94年7 月19日以適用法令或計算錯誤為由，申請依
    行政程序法第117 條及第128 條第1 項第2 款之規定變更核
    定並退還溢繳稅款，再經本院95年訴字第3008號判決及最高
    行政法院97年度裁字第00054 號裁定駁回。
  (三)原告再於97年4 月21日以適用法令或計算錯誤為由，申請依
    行政程序法第117 條及財政部47年台財參發第8326號令，主
    張被告應請本於職權就實體上注意查核為全部撤銷原處分並
    依法加息退還溢繳稅款。此案又經本院以97年訴字第2551號
    裁定駁回其訴。
  (四)原告旋再於98年6 月3 日以適用法令或計算錯誤為由，申請
    依行政程序法第128 條第1 項第2 款之規定，變更核定應納
    稅額為零並加計利息退還溢繳稅款。被告所屬中壢稽徵所則
    將上開申請定性為陳情，因此作成98年6 月10日北區國稅中
    壢一字第0980003330號函復，以本件已明確答覆且經行政救
    濟確定在案，倘對同一事由，仍一再陳情者，依行政程序法
    第173 條第2 款規定得不予處理，原告不服，提起訴願，經
    財政部98年10月6 日台財訴字第09800364220 號訴願決定不
    受理，原告仍表不服，遂向本院提起本件訴訟。
  (五)而在本院95年度訴字第3008號判決之理由欄內明白記載：
    1.該案原告起訴請求重開行政程序之法規範基礎為行政程序
      法第128 條第1 項第2 款所定之「發生新事實或發現新證
      據」重開事由。
    2.而原告在該案中所主張之「新證據」不外是，被告查帳報
      告第2 頁之記載內容，即「原告公司87年2 月3 日（農曆
      年過後）發生火災，出險損總額46,603,395元，帳載僅列
      原料損失6,001,321 元及機器設備17,904,822元，合計23
      ,906,143元」與「87年1 月至2 月3 日發生火災前迄未入
      帳之PPM 原料、PE袋、PS加工原料及塑膠內套加工製成品
      及包裝紙箱等計12,020,744元及90年5 月29日實際理賠崙
      坪股份有限公司承租廠房損失2,128,493 元均未入帳」等
      新證據，並提示長威保險公證人有限公司出險損失明細表
      、和解書為證。
    3.但該等「新證據」早在前案行政救濟過程中，應為原告早
      已知悉。則以前案判決確定時間94年3 月24日開始起算，
      算至原告於94年7 月14日在該案中申請重開程序之時點，
      早已逾該行政程序法第128 條第2 項所定3 個月之法定不
      變期間。
    4.縱令認原告知悉上開重新進行程序之事由在後，提出申請
      未逾上開3 個月之法定不變期間，但原告對該案主張之「
      新證據」，一切均在其能掌握之範圍內，是其在原來行政
      救濟程序當中漏未主張上開新證據之事由，亦有重大過失
      存在，依同條第1 項本文但書之規定，其重開行政程序之
      請求亦屬無據。
  (六)現原告提起本案訴訟，其請求權規範基礎同樣是行政程序法
    第128 條第1 項第2 款所定之「發生新事實或新證據」。所
    指稱之「新證據」又同樣是被告原查帳報告第2 頁之記載，
    且請求內容同樣是撤銷原核課處分並加計利息退還溢繳之稅
    款，則依判斷訴訟標的同一性之三項指標（原因事實、請求
    之法規範基礎與訴之聲明）言之，其與本院95年度訴字第30
    08號確定判決相同，該判決既已駁回原告之訴確定在案。原
    告復為相同之請求，依首開規定，難謂合法，應予駁回。至
    於被告及訴願機關依陳情程序處理，程序上或許未盡妥適，
    但最終處理結果尚無不合，亦附此敘明之。
三、依行政訴訟法第107 條第1 項第9 款、第104 條、民事訴訟
    法第95條、第78條，裁定如主文。
中    華    民    國    99    年    2     月    24    日
                    臺北高等行政法院第六庭
                              審判長法  官  闕  銘  富
                                    法  官  林  育  如
                                    法  官  帥  嘉  寶
上為正本係照原本作成。
如不服本裁定，應於送達後10日內向本院提出抗告狀（須按他造
人數附繕本）。
中    華    民    國    99    年    2     月    24    日
                                    書記官  陳  可  欣


司法院資訊處製作；財團法人民間司法改革基金會備份。
